臺灣臺北地方法院民事簡易判決
109年度北簡字第12374號
原      告  陳紹恩  
訴訟代理人  陳韻棻  
被      告  謝宏煙  


上列當事人間債務人異議之訴事件，本院於民國110年11月16日
言詞辯論終結，判決如下︰
    主  文
本院一○九年度司執字第七四七四○號給付票款強制執行事件關於
陳紹恩部分之強制執行程序應予撤銷。
訴訟費用新臺幣參仟貳佰元由被告負擔。
    事實及理由
壹、程序部分
    被告經合法通知，未於最後言詞辯論期日到場，核無民事訴
    訟法第386條所列各款情事，爰依原告之聲請，准由其一造
    辯論而為判決，合先敘明。
貳、實體部分
一、原告主張：原告對被告之借款於民國103年8月20日已全部清
    償，且持有被告簽立之清償款證明書，並於103年8月25日同
    意被告全權委託其女兒謝佳瑜向原告拿取返還單、印鑑證明
    及清償證明書，謝佳瑜答應同意歸還被告持有之本票共7張
    ，卻仍未歸還。被告明知原告已未欠任何款項，被告仍持本
    院109年度司執字第7551號債權憑證（原執行名義為本院103
    年度司票字第9936號民事裁定及確定證明書，該裁定所載如
    附表所示以原告為共同發票人簽發之本票，下稱系爭本票）
    聲請強制執行，故請求撤銷本院109年度司執字第74740號給
    付票款強制執行事件（下稱系爭執行事件）關於原告部分之
    之強制執行程序，為此提起本件訴訟等語，並聲明：本院10
    9年度司執字第74740號給付票款強制執行事件關於原告部分
    之強制執行程序應予撤銷。
二、被告則以：訴外人陳韻棻於101年1月間向被告借款新臺幣（
    下同）400,000元，並以門牌號碼基隆市○○區○○○街000號1樓
    房屋設定第二順位抵押權且與訴外人即其女陳奇恩共同簽發
    本票作為借款之擔保，利息自101年4月17日至103年8月20日
    止共98,000元(計算式：400000×0.0005×490＝98000)；陳韻
    棻於101年5月30日又來借款330,000元，並以門牌號碼基隆
    市○○區○○○街00巷000號1樓房屋設定第二順位抵押權且提供2
    紙本票面額分別30,000元、300,000元(後1張本票即如附表
    所示由原告為共同發票人簽發之系爭本票)作為借款之擔保
    ，利息自101年5月30日至103年8月20日止共133,980元(計算
    式：330000×0.0005×812＝133980)；陳韻棻於101年8月23日
    又向被告借款177,200元，加計直接存入其配偶王德惠郵局
    帳戶之10,000元，合計187,200元，約定同年12月31日返還
    ，並與其女陳奇恩共同簽發本票(到期日為101年12月31日)
    作為借款之擔保，利息自101年8月23日至103年8月20日止共
    68,047元(計算式：187200×0.0005×727＝68047)；陳韻棻於1
    01年10月22日又向被告借款15,000元，約定102年6月30日返
    還，並與其女陳奇恩共同簽發本票(到期日為102年6月30日)
    作為借款之擔保，利息自101年10月22日至103年8月20日止
    共5,010元(計算式：15000×0.0005×668＝5010)；陳韻棻於10
    1年10月22日遊說被告投資其經營之早餐店，各出資250,000
    元，但陳韻棻又以營業資金短缺向被告借款250,000元，並
    與其女陳奇恩共同簽發本票(到期日為102年6月30日)作為借
    款之擔保，但陳韻棻將資金他用，違反投資契約約定，不無
    詐欺之嫌，本筆資金要加計利息收回，利息自101年10月22
    日至103年8月20日止共167,000元(計算式：500000×0.0005×
    668＝167000)；陳韻棻於102年10月31日又以支票到期急需現
    款為由，向被告借款470,000元，約定同年12月31日返還，
    並與其女陳奇恩共同簽發本票(到期日為102年12月31日)作
    為借款之擔保，利息自101年10月31日至103年8月20日止共1
    54,865元(計算式：470000×0.0005×659＝154865)；陳韻棻於
    103年3月5日又以自備款不足，向被告借款600,000元，被告
    邀同訴外人李瑞明出資500,000元、及被告100,000元匯入訴
    外人即陳韻棻之子陳紹恩帳戶內，約定還款期限為103年5月
    5日，但陳韻棻借於103年7月3日還款50,000元，利息103年5
    月5日至103年8月20日共15,000元(計算式：50000×0.0005×6
    0＝15000)，則訴外人陳韻棻、陳奇恩及原告共積欠被告本金
    1,702,200元，利息504,902元，合計2,707,102元，扣除103
    年8月20日部分清償金額2,097,436元，尚不足609,666元，
    原告並未全部清償完畢，證明書上所寫金額是表示被告實際
    收到的金額，原告並未清償全部債務；且證人簡宏澐與原告
    公然串證、造假，所言相互矛盾，且清償款項係由訴外人即
    金主曾傳明所代付，原告所言買賣價金、人、地、時不符等
    語，資為抗辯，並聲明：駁回原告之訴。
三、原告於109年7月16日持本院109年3月5日北院忠109司執正字
    第7551號債權憑證(原執行名義：本院103年度司票字第9936
    號民事裁定暨確定證明書)為執行名義，向本院聲請強制執
    行原告於訴外人家樂喜有限公司及櫳㠙貿易有限公司之薪資
    債權，經本院依職權調閱系爭執行事件案卷查核屬實，堪信
    為真實。
四、得心證之理由：
　　原告主張全部借款已清償完畢，為被告否認，並以前詞置辯
    ，茲析述如下：
　㈠依原告及被告提出之103年8月20日證明書(下稱系爭證明書)
     均記載：「茲收到新臺幣貳佰零玖萬柒仟肆佰參拾陸元，
     此款係台端(即借款人陳韻棻、王德惠、陳奇恩、王德惠)
     向本人(按即被告)借款至本日全部結清之金額，本人於收
     款當日至地政機關塗銷…，台端三日內簽立同意返還供保人
     謝宏煙(按即被告)取回提存金新臺幣五十四萬七千四百元
     整於本人，本人收到同意書三日內向法院撤回執行案。此
     致陳韻棻、陳奇恩、陳紹恩、王德惠君，…立證明書人：謝
     宏煙，中華民國一○三年八月二十日」(見本院109年度北簡
     字第13311號卷第83頁及本案卷第233頁)，且被告於相關另
     案審理中就本院109年度北簡字第13311號卷第83頁證明書
     內立證明書人欄「謝宏煙」之簽名、印文屬真正乙節並無
     爭執（見本院卷110年度簡上字第42號卷第249及266頁），
     是參系爭證明書所載，被告於103年8月20日收到2,097,436
     元，該款項係借款人陳韻棻、王德惠、陳紹恩及原告向被
     告借款至103年8月20日止全部並結清之金額，且被告於收
     到款項後需至地政機關辦理塗銷事宜，而被告上述主張借
     款之日期分別為101年4月17日、101年5月30日、101年8月2
     3日、101年10月22日、101年10月22日、102年10月31日、1
     03年3月5日，均早於103年8月20日，自均包含於上開清償
     之款項中而均受清償完畢，洵堪認定。
　㈡又證人簡宏澐於另案即本院109年度北簡字第13311號結證稱
    ：我從事代書，本院109年度北簡字第13311號卷第83頁之證
    明書是我筆跡，是我處理的，陳奇恩賣了一個基隆的房子總
    價500萬元，買賣雙方到我事務所來簽立買賣契約，我們調
    了房屋謄本後，發現他項權利證明除了銀行外，還有第三人
    的設定，有被告謝宏煙的抵押權，分別是第3、4、5順位，
    金額是50萬元、40萬元、56萬元，此部分我們要求買賣時要
    償還第3、4、5的順位，以保障買方的權利，所以約了陳奇
    恩和被告謝宏煙出面，請被告結算到清償日前總共積欠多少
    錢，結算金額為2,097,476元，此部分有當初的手稿，而款
    項是由買方直接匯款給被告，當作買賣價金的第一筆金額，
    當時謝宏煙確實收到金額後，就與他的配偶及女兒一起到地
    政事務所塗銷抵押權，當初有要求被告將本票及借據返還，
    被告表示當時支票、本票在法院執行中，另外也有提存擔保
    金，請陳奇恩必須要簽名同意讓被告領回後，被告才將本票
    等借款資料返還，我在103年8月20日幫他們處理債務結清的
    事宜，而書立系爭證明書讓兩造簽名，當初結算金額的資料
    我只有手寫草稿(草稿資料部分見本院109年度北簡字第1331
    1號卷第133-165頁)，我提出的資料第一份是買賣契約書，
    第二條可以看出價金為500萬元，第一份簽約金2,097,436元
    就是買方代清償對被告的欠款，之後買方再幫陳奇恩清償銀
    行的欠款2,671,949元，所以最後的尾款為230,615元, 買方
    是開立支票的方式給付，附在買賣契約的最後一頁，而當初
    我在處理本件買賣的時候，我在土地謄本背面有手寫需還2,
    097,436元，聲請撤回擔保金，台端三天內簽立同意返還供
    保人謝宏煙提存金五十四萬七千四百元等，最後一頁則是買
    賣契約價金給付的狀況，所以應該可以確認雙方於簽立系爭
    證明書的時候，已經有結算所有欠款金額含利息等，共為2,
    097,436元，而且當時被告算了很久，兩造之間的借貸往來
    ，究竟開了多少張本票借據我並不清楚，當時我是跟被告說
    ，請他將所有的欠款全部結算，我們依他結算的總金額開立
    證明書及轉為買賣的簽約金，證明書是在103年8月20日簽立
    的，之後才在103年8月22日簽立買賣契約書，系爭本票是10
    1年12月31日到期，是在證明書簽立前的債務，應該都是在
    證明書包含的結算金額裡面，當初請被告結算借款的時候 
    確定有算到利息，因為設定的金額也才50萬元、40萬元、56
    萬元，最後算出來是兩百多萬元，我記得陳奇恩還有請被告
    是否可以算少一點，被告說沒有辦法就是這個金額，2,097,
    436元係由買方支付給被告的，但是買方本人或委由第三人
    匯款，我並不清楚，但當初要塗銷抵押權前在地政事務所被
    告有先確認款項是否已經入帳，確定收到款項後，才送交塗
    銷抵押權的文件等語(見本院109年度北簡字第13311號卷第1
    27-130頁)，是依證人上開證述，兩造之欠款於簽立證明書
    時已經有結算，結算金額包含所有欠款金額含利息等，共為
    2,097,436元，原告遂將該金額作為出賣基隆房子的第一筆
    簽約金，由買方代清償直接匯付被告，且被告於確定款項已
    經入帳後，始向地政機關送交塗銷抵押權文件，而系爭本票
    是101年12月31日到期，是在證明書簽立前的債務，為證明
    書結算金額所包含，並已受清償，證人所證為其親身經歷之
    事，所為證述與系爭證明書所載內容亦無不符，且證人與本
    件無何利害關係，所證自堪採信。質言之，系爭本票係為擔
    保陳韻棻於101年5月30日向被告借款330,000元債務，除由
    陳奇恩及陳韻棻另簽發面額3萬元之擔保本票1張外，並由原
    告與陳紹恩另共同簽發面額30萬元之系爭本票作為擔保（見
    本院109年度北簡字第13311號卷第38、69頁），而系爭本票
    既係101年12月31日到期，顯為系爭證明書簽立前的債務，
    自為證明書結算金額所包含。從而，系爭本票所擔保之借款
    債務既經清償而消滅，被告即不得再行主張系爭本票之票據
    上權利一節，即足是認。
　㈢至被告固辯稱：原告並未全部清償完畢，證明書上所寫金額
    是表示被告實際收到的金額，原告並未清償全部債務，證人
    簡宏澐與原告公然串證、造假，所言相互矛盾，且清償款項
    係由訴外人即金主曾傳明所代付，原告所言買賣價金人、地
    、時不符云云，然觀諸系爭證明書已明確記載「茲收到新臺
    幣貳佰零玖萬柒仟肆佰參拾陸元，此款係台端向本人借款至
    本日全部結清之金額」等語（見本院109年度北簡字第13311
    號卷第83頁），是以結算金額為2,097,436元且已收訖款項
    之意涵甚屬明確，並無語意不清、需予以解釋之情形，且系
    爭證明書業經被告簽名確認無誤，已如前述，依民事訴訟法
    第358條第1項之規定，應推定系爭證明書所記載之內容為真
    實可採，被告亦無法提出任何證據足以證明兩造於簽署系爭
    證明書當時係約定原告暫時先還2,097,436元，其餘債務日
    後再行結算，則被告前揭抗辯兩造間系爭借款欠款並未全部
    清償，原告尚欠債務609,666元云云，即非可採。又被告於
    另案109年度北簡字第13311號判決後始提出所稱金主曾傳明
    之聲明書，然該聲明書記載粗略，且亦無其它佐證，顯然與
    系爭證明書之簽章併備、內容詳細且有前述證人完整證述可
    佐之真實性，無從相提並論，自無從採認，併予敘明。
　㈣從而，系爭本票所擔保之借款債務既經清償而消滅，原告請
    求撤銷系爭執行事件強制執行程序，洵屬有據。
五、綜上所述，原告據以提起本訴，請求撤銷本院109年度司執
    字第74740號關於原告之給付票款強制執行事件之強制執行
    程序，為有理由，應予准許。　　　
六、本件事證已臻明確，兩造其餘攻擊防禦方法及證據，核與判
    決之結果不生影響，爰不一一論列，併此敘明。
七、訴訟費用負擔之依據：民事訴訟法第78條。本件訴訟費用額
    ，依後附計算書確定如主文第2項所示金額。
中　　華　　民　　國　　110 　年　　12　　月　　8　　日 
                  臺北簡易庭  法  官　陳仁傑 
附表：
票據種類 發票人 票面金額(新臺幣) 發票日 到期日 票據號碼 備                註 本票 陳奇恩 陳紹恩 300,000元 101年5月30日 101年12月31日 TH 0000000 已聲請本院103年度司票字第9936號本票裁定 
　　　　　　　　　
以上正本證明與原本無異。
如不服本判決，應於判決送達後20日內向本庭（臺北市○○區○
○○路0段000巷0號）提出上訴狀。（須按他造當事人之人數附
繕本）。如委任律師提起上訴者，應一併繳納上訴審裁判費。 
中　　華　　民　　國　　110 　年　　12 　月　　8　　日 
                              書記官　黃進傑
  計　算　書
項　　　　目             金 　額（新臺幣）　　   備註
第一審裁判費　　　            3,200元 
合　　　　計　　　            3,200元